【裁判字號】    97,上易,135
【裁判日期】    970424
【裁判案由】    恐嚇等
【裁判全文】
臺灣高等法院高雄分院刑事判決         97年度上易字第135號
上  訴  人  臺灣高雄地方法院檢察署檢察官
被      告  甲○○
上列上訴人因被告恐嚇等案件，不服臺灣高雄地方法院96年度易
字第3086號中華民國96年12月25日第一審判決（起訴案號：臺灣
高雄地方法院檢察署96年度偵字第18680 號），提起上訴，本院
判決如下：
    主  文
上訴駁回。
    理  由
一、公訴意旨略以：甲○○於民國96年4 月10日下午7 時30分許
    ，與王俊翔共同前往乙○○位於高雄縣鳥松鄉○○村○○路
    23號之住處，與王俊翔基於犯意之聯絡，由王俊翔出言恐嚇
    乙○○：「找出鄭錦榮，找不出來就試試看」、「兩條路讓
    你走，一條交出鄭錦榮，另一條就是你負責，不然試試看」
    等語；甲○○於96年4 月11日下午11時5 分許，又與王俊翔
    前往乙○○前開住處，共同以紅色油漆潑灑於乙○○、丙○○之住處，並在該處丟擲冥紙。因而認被告甲○○涉犯刑法
    第305 條恐嚇罪嫌云云（按96年4 月11日部分，起訴書之起
    訴法條僅論以毀損罪，但公訴人於96年11月2 日之原審論告
    時，認為此部分亦有涉及恐嚇，爰一併論述之）。
二、按犯罪事實應依證據認定之，無證據不得認定犯罪事實，刑
    事訴訟法第154 條第2 項定有明文。所謂證據，須適於為被
    告犯罪事實之證明者，始得採為斷罪資料，如未能發現相當
    證據，或證據不足以證明，自不能以推測或擬制之方法，以
    為裁判基礎。次按認定不利於被告之事實，須依積極證據，
    茍積極之證據本身存有瑕疵而不足為不利於被告事實之認定
    ，即應為有利於被告之認定，更不必有何有利之證據，而此
    用以證明犯罪事實之證據，猶須於通常一般人均不至於有所
    懷疑，堪予確信其已臻真實者，始得據以為有罪之認定，倘
    其證明尚未達到此一程度，而有合理性之懷疑存在，致使無
    從為有罪之確信時，即應為無罪之判決，此有最高法院82年
    度臺上字第163 號判決、76年臺上字第4986號、30年上字第
    816 號等判例意旨可資參照。
三、訊據被告甲○○堅決否認有上開犯行，辯稱：伊雖有與96年
    4 月10日與王俊翔共同至乙○○家找鄭錦榮討債，但當天伊
    是前往王俊翔之住處，是要拜託王俊翔幫忙找工作，王俊翔
    臨時稱要外出收會錢，伊以為僅單純收會錢，故與之前往；
    到現場均是王俊翔與乙○○交談，伊只是跟著去而在一旁看
    而已；96年4 月11日下午11時許，伊並沒有到乙○○家，更
    沒有潑漆或灑冥紙等語。
四、經查：
  (一)訊之被告甲○○雖不否認曾於96年4 月10日與王俊翔至乙○○家中要債等情，然被告甲○○並無與乙○○交談乙事，業
    經證人乙○○於原審審理中證述綦詳（見原審卷第47頁），
    核與證人丙○○證稱：之前看過被告二人，他們都是兩個人
    一起來，一個人來跟我談，一個人在旁邊不講話（見原審卷
    第48頁）等語相符，是被告甲○○雖曾隨王俊翔至乙○○家
    中催討鄭錦榮之債務，然並無與乙○○或其家人交談等情，
    應屬無訛。
  (二)至於被告甲○○有無因在場而分擔或幫助恐嚇之行為？查被
    告王俊翔於96年4 月10日至乙○○家中催討債務時，確實由
    被告甲○○陪同前往，已認定如前。雖依常情以觀，催討債
    務時如人多勢眾，確實會使受催討債務之一方感受較大之心
    理壓力；且行為人於恐嚇他人時，如一旁有該行為人之友人
    在場，亦將加強受恐嚇之被害人之畏懼程度。然而如該陪同
    之人本身並無出言催討債務，或其他任何造成他人心生畏懼
    之積極舉動，單純陪同他人討債或於他人恐嚇時在場，均尚
    難遽認已有分擔或幫助恐嚇之行為。因此，被告甲○○於王
    俊翔向乙○○恐嚇時在一旁，本身並無實施恐嚇之犯罪，亦
    無吆喝、咆哮等助勢行為，即難認為被告甲○○於被告王俊
    翔犯罪之時已有分擔其犯罪行為。再者，被告甲○○因於96
    年3 、4 月間並無工作，王俊翔受蔣陳玉蕊委託向鄭錦榮催
    討債務時，即受王俊翔之邀一同前往，為被告甲○○所不爭
    執；而王俊翔於96年4 月10日至乙○○家中恐嚇乙○○後，
    於向乙○○表示「找出鄭錦榮，找不出來就試試看」、「兩
    條路讓你走，一條交出鄭錦榮，另一條就是你負責，不然試
    試看」即開車離開，此亦經證人乙○○於檢察官偵訊中證述
    明確（見偵卷第19頁），惟至乙○○提出本案告訴止，被告
    亦未再前往乙○○家中等情，亦經證人丙○○陳稱一致（見
    原審卷第47頁、50頁）。是證人乙○○、丙○○均未見被告
    甲○○與王俊翔於恐嚇前、後有所謀議，因此被告甲○○雖
    知悉王俊翔要至上開處所討債，惟是否已知悉被告王俊翔將
    恐嚇他人，並非無疑。
  (三)另公訴人指訴被告甲○○於96年4 月11日犯恐嚇乙事，無非
    以證人丙○○之指述及高雄縣鳥松鄉○○路23號之鐵門遭潑
    灑紅色油漆及遭丟撒冥紙之照片為其論據。然查，高雄縣鳥
    松鄉○○路23號之鐵門遭人潑漆及撒冥紙，固能依據該現場
    照片認屬實在，但就該潑灑油漆及灑冥紙之人是否為被告甲○○等二人乙節，證人丙○○雖於警詢及檢察官偵查中稱：
    96 年4月11日晚上11時5 分左右，聽到家中的狗在叫，大門
    有碰撞聲，從落地窗往地上看，看到大門被潑紅色油漆及灑
    冥紙，就是之前曾來向鄭錦榮要錢的被告王俊翔、甲○○做
    的等語（見警卷第17頁、偵卷第19頁），然於原審審理時卻
    證稱：96年4 月11日晚上11點多，聽到家附近的狗都在叫，
    所以從2 樓落地窗看，看到有2 個人騎著1 輛機車繞一圈不
    到1 分鐘就離開，並沒有看到對方的臉，只看到對方的背影
    ，看不清楚交通工具的顏色或是車牌號碼；認為是王俊翔及
    甲○○的原因，是因為他們來家裡討過很多次債，認得他們
    的身材等語（見原審卷46頁至49頁）。是證人丙○○雖曾經
    見過被告王俊翔及甲○○，而認得被告王俊翔及甲○○之長
    相，然而證人丙○○證述其見到被告王俊翔及甲○○潑漆、
    撒冥紙之時，為96年4 月11日之夜間11時許，當時天色已暗
    ，證人丙○○也已經就寢，僅因聽聞狗吠與碰撞聲而從2 樓
    落地窗往屋外之下方看，且與該潑漆、撒冥紙之人亦有相當
    之距離。參以該潑漆、撒冥紙之人在現場停留之時間極短，
    約僅有1 分鐘之久，且正逃離現場，為移動中之人影，則證
    人丙○○如何確定既係被告甲○○與王俊翔2 人？再者，證
    人丙○○亦自陳：伊見到騎車離開現場之人的角度，只能看
    到該二人之正背後，無法判定當時由何人騎車等語（見原審
    卷第49頁），是以證人丙○○能否僅憑夜間從相當距離外短
    暫所見之背影、身型，確定該潑漆、撒冥紙之人係被告王俊
    翔、甲○○，或者因被告王俊翔、甲○○於96年4 月間曾至
    證人之住處要債，而使證人丙○○認為該二人自當係被告王
    俊翔、甲○○，並於內心得此結論後，下意識以此推論結果
    強化或修正其所見之情形，並非無疑。至於證人乙○○、丙○○雖稱：沒有其他的人到家裡要過錢，家中也沒有人與別
    人結怨（見原審卷第43頁、47頁），檢察官並據此認96 年4
    月11日潑漆及撒冥紙之人應係被告王俊翔、甲○○。然96年
    4 月11日至告訴人家中潑漆及灑冥紙之人，並未留下其他字
    句，尚難認係為討債而來；而縱該潑灑油漆、撒冥紙是為催
    討債務，又是否係鄭錦榮另有積欠他人財物所致？尚非無疑
    ，即難僅以此情況證據推論被告恐嚇之犯行。
  (四)上訴意旨雖另以：被告甲○○雖無與告訴人交談，但依當時
    情境，在2 名陌生男子進入家中討債，其中王俊翔又出言恐
    嚇，當然會造成獨自一人在家之年邁老人之心理壓力及恐懼
    。況被告甲○○明知王俊翔有出言恐嚇告訴人之事實，而仍
    再度隨同前往告訴人家中討債，顯見被告甲○○有隨行助長
    氣勢，是應有幫助或共同恐嚇之犯行云云。經查，被告甲○○並無證據證明與王俊翔有事前謀議或事中參與恐嚇犯行，
    已如前述，則難以王俊翔之恐嚇犯行而遽推論被告有參與犯
    行；況查，債權人前往債務人家中討債，法律並無限制人數
    ，因而行為人如無不法行為，則不論有多少人前往，均非法
    所不許，是公訴人僅以被告隨同他人前往討債，將會造成被
    害人之心理壓力及恐懼，即有參與恐嚇犯行，亦有速斷之處
    ，並無足採。
  (五)綜上，被告甲○○被訴與王俊翔共同恐嚇之部分，因無法認
    定被告甲○○有共同參與或幫助犯罪，是尚不能證明被告甲○○之犯罪；此外，複查無其他積極證據可證明被告有此部
    分之犯罪，且公訴人所舉之證據，亦尚未達到通常一般之人
    均不會有任何懷疑，而得確信被告有恐嚇犯行。是被告甲○○被訴恐嚇部分尚屬不能證明，即應為被告甲○○無罪之諭
    知。
五、原審因而以不能證明被告甲○○犯恐嚇罪，而就此部分為被
    告甲○○無罪之諭知，核無違誤；檢察官上訴意旨，猶執前
    詞，指摘原判決不當，為無理由，應予駁回。
六、本件公訴人僅就被告甲○○被訴恐嚇部分提起上訴，至於被
    訴毀損部分經原審判決無罪後，未經上訴而告確定；另共同
    被告王俊翔則經原審判刑後，未上訴而告確定，是上開部分
    均不再論列，合此敘明。
據上論斷，應依刑事訴訟法第368 條，判決如主文。
本案經檢察官王登榮到庭執行職務。
中    華    民    國    97    年    4     月    24    日
                  刑事第四庭    審判長法  官  蕭權閔
                                      法  官  陳吉雄
                                      法  官  吳進寶
以上正本證明與原本無異。
不得上訴。
中    華    民    國    97    年    4     月    24    日
                                      書記官  林佳蓉


司法院資訊處製作；財團法人民間司法改革基金會備份。
